【裁判字號】    97,易,1758
【裁判日期】    970714
【裁判案由】    毒品危害防制條例
【裁判全文】
臺灣臺北地方法院刑事判決              97年度易字第1758號
公  訴  人  臺灣臺北地方法院檢察署檢察官
被      告  甲○○
                    （現另案於臺灣臺中女子監獄執行中）
上列被告因違反毒品危害防制條例案件，經檢察官提起公訴（97
年度毒偵字第1713號），本院判決如下：
    主  文
甲○○施用第二級毒品，累犯，處有期徒刑肆月，如易科罰金，
以新臺幣壹仟元折算壹日。
    事  實
一、甲○○前於民國88年間，因施用第二級毒品案件，經臺灣板
    橋地方法院檢察署檢察官聲請臺灣板橋地方法院以88年度毒
    聲字第6709號裁定送觀察、勒戒後，因認無繼續施用毒品傾
    向，於88年12月7日釋放出所，並由該署檢察官於88年12月8
    日以88年度毒偵緝字第387號為不起訴處分確定；復因施用
    第二級毒品案件，經本院以93年度易字第1071號案件判處有
    期徒刑5月，如易科罰金以銀元300元即新台幣900元折算1日
    確定後，於93年12月20日易科罰金執行完畢（於本案構成累
    犯）；又因施用第二級毒品案件，經本院以96年度易字第
    3141 號案件判處有期徒刑6月，如易科罰金以新台幣1000元
    折算1日，於97年1月19日確定後，現正在監執行中；又因施
    用第二級毒品案件，復經本院以97年度易字第936號案件判
    處有期徒刑6月確定（尚未執行）。
二、詎甲○○明知安非他命、甲基安非他命均係業經公告列為毒
    品危害防制條例第2條第2項第2款之第二級毒品，不得非法
    持有、施用，仍不知所悔改、戒除施用毒品習性，基於施用
    第二級毒品甲基安非他命之犯意，於97年4月6日上午4時許
    ，在其位於臺北市萬華區○○○路○段71號3樓之3住處內，
    以將第二級毒品甲基安非他命放於吸食器內再以打火機加熱
    、燒烤，使之產生煙霧後吸食之方式，施用第二級毒品甲基
    安非他命1次。嗣於97年4月7日18時25分許，因另案執行而
    遭警拘提到案後，經同意配合警方採集尿液檢體，送驗結果
    均確呈安非他命類（甲基安非他命、安非他命）陽性反應，
    始悉上情。
三、案經臺北市政府警察局萬華分局報請臺灣臺北地方法院檢察
    署檢察官偵查起訴。
    理  由
一、證據能力部分：按被告以外之人於審判外之言詞或書面陳述
    ，除法律有規定者外，不得作為證據，刑事訴訟法第159條
    第1項定有明文；復按被告以外之人於審判外之陳述，雖不
    符前4條之規定，而經當事人於審判程序同意作為證據，法
    院審酌該言詞陳述或書面陳述作成時之情況，認為適當者，
    亦得為證據，同法第159條之5第1項規定甚明。本案據以認
    定被告犯罪事實之證據，部分屬於傳聞證據，惟因被告及公
    訴人對於該等傳聞證據均同意作為證據，本院審酌該等傳聞
    證據作成之情況，亦無違法或不當情事，因而認為適當，故
    依刑事訴訟法第159條之5第1項規定，該等傳聞證據均具備
    證據能力而得作為證據，合先敘明。
二、訊據被告對於上揭時、地施用第二級毒品甲基安非他命、安
    非他命之事實均坦承不諱，而員警查獲被告後就所採集之尿
    液檢體，送請臺灣尖端先進生技醫藥股份有限公司以酵素免
    疫分析法（EIA）初步檢驗，再佐以氣相層析質譜儀分析法
    （GC/MS）確認檢驗結果確呈安非他命類（安非他命、甲基
    安非他命）陽性反應，此有該公司出具之濫用藥物檢驗報告
    、臺北市政府警察局偵辦毒品案件尿液檢體委驗單各1紙附
    卷可稽（見97年度毒偵字第1713號卷第9頁至第10頁），而
    以氣相層析質譜儀作藥物及其代謝產物之定性及定量分析，
    幾乎不會有偽陽性反應產生，為毒品檢驗學之常規，亦為本
    院辦理相關違反毒品危害防制條例案件所知悉，上開檢驗結
    果當足以認定為真實，堪認被告前開任意性自白核與事實相
    符，應堪採信。是以足認被告確於上揭時、地有施用第二級
    毒品甲基安非他命之行為。
三、另被告於88年間，因施用第二級毒品案件，經臺灣板橋地方
    法院檢察署檢察官聲請臺灣板橋地方法院以88年度毒聲字第
    6709號裁定送觀察、勒戒後，因認無繼續施用毒品傾向，於
    88年12月7日釋放出所，並由該署檢察官於88年12月8日以88
    年度毒偵緝字第387號為不起訴處分確定；復因施用第二級
    毒品案件，經本院以93年度易字第1071號案件判處有期徒刑
    5月，如易科罰金以銀元300元即新台幣900元折算1日確定後
    ，於93年12月20日易科罰金執行完畢（於本案構成累犯）；
    又因施用第二級毒品案件，經本院先後以96年度易字第3141
    號、97年度易字第936號案件，各判處有期徒刑6月，如易科
    罰金均以新台幣1000元折算1日確定後，現正在監執行等情
    ，此有臺灣高等法院被告前案紀錄表、臺灣臺北地方法院檢
    察署前案資料表各1份在卷可稽。而參諸92年7月9日修正公
    布，自93年1月9日施行之毒品危害防制條例第20條、第23條
    之立法理由，可知修正毒品危害防制條例就施用毒品者，祇
    於「初犯」及「5年後再犯」2種情形，有其追訴條件之限制
    ，即須於初犯經觀察、勒戒或強制戒治釋放後，5年內均無
    施用毒品之行為，始能認其前所實施之觀察、勒戒或強制戒
    治已足遮斷毒癮，而得於5年後再犯時，再予適用初犯之規
    定，重行觀察、勒戒等程序。倘五年內已經再犯，被依法追
    訴處罰，縱其第3次（或第3次以上）施用毒品之時間在初犯
    釋放5年以後，即與「5年後再犯」之情形有別，且因已於「
    5年內再犯」，顯見其再犯率甚高，原實施觀察、勒戒或強
    制戒治，已無法收其實效，而無五年戒斷期之存在，自無再
    經觀察、勒戒及強制戒治之必要，應逕行追訴處罰（參照最
    高法院95年度台上字第1071號、95年度台非字第59號、第65
    號判決意旨），是本件被告前雖係於88年12月7日觀察勒戒
    執行完畢釋放出所，距其本次施用毒品犯行之時間（即97年
    4月6日）已逾5年，惟因其於93年、96年間已多次再犯施用
    第二級毒品案件並經法院判處有期徒刑確定，業如前述，是
    揆諸上揭說明，其本次施用毒品犯行自應依法追訴處罰。從
    而，本件事證明確，被告施用第二級毒品之犯行已經證明，
    應依法論科。
四、核被告所為係犯毒品危害防制條例第10條第2項之施用第二
    級毒品罪。其施用甲基安非他命行為前後所持有之第二級毒
    品甲基安非他命行為，既意在供己施用，其持有之低度行為
    應為施用之高度行為吸收，不另論罪。又被告有如事實欄一
    所示之犯罪前科紀錄及徒刑執行情形，此有臺灣高等法院被
    告前案紀錄表在卷可按，其於前開有期徒刑執行完畢後，5
    年內再故意犯本件有期徒刑以上之罪，為累犯，應依刑法第
    47條第1項規定，依法加重其刑。至於被告稱其為警查獲時
    有配合供出毒品來源為「張文煌」，並曾帶警至「張文煌」
    住處附近指認等語。惟按毒品危害防制條例第17條規定：「
    犯第4條第1項至第4項、第5條第1項至第4項前段、第6條第1
    項至第4項、第7條第1項至第4項、第8條第1項至第4項、第
    10條或第11條第1項、第2項之罪，供出毒品來源，因而破獲
    者，得減輕其刑。」，是以必須供出毒品來源，並因而破獲
    者，始有該項規定之適用。經查，被告於警詢中供稱安非他
    命係向「張文煌」、「62年10月30日生」、身分證字號為「
    Ｚ000000000」之成年男子所購得，並曾帶同警員前往「張文
    煌」居住之臺北市○○區○○路2段372巷60號附近查看，此
    有被告之警詢筆錄共3份在卷可佐（見毒偵卷第5頁至第7頁
    、第11頁至第18頁），然警方並未因而破獲「張文煌」販賣
    毒品等情事，此有張文煌之台灣高等法院被告前案紀錄表1
    份附卷可證，被告顯無毒品危害防制條例第17條所規定「供
    出毒品來源且因而破獲」之得減輕刑罰的事由存在，特予說
    明。爰審酌被告前因施用第二級毒品案件，業經觀察、勒戒
    之治療，並曾獲不起訴處分之寬典，且前曾數次因施用第二
    級毒品而經法院判刑確定，卻未能把握自新機會，澈底戒除
    施用毒品之惡習，仍再施用足以導致人體機能發生依賴性、
    成癮性及抗藥性等障礙之第二級毒品甲基安非他命之罪行，
    足徵其沾染毒品甚深，戕害自身健康，漠視法令禁制，顯未
    見悔改之意，惟尚能坦承犯行，並配合警方供出毒品來源，
    雖未能因而破獲販賣毒品等罪行，仍可見被告犯後態度頗佳
    ，暨其犯罪動機、手段、本次論罪科刑之施用毒品次數僅1
    次等一切情狀，量處如主文所示之刑，併諭知易科罰金之折
    算標準。
四、據上論斷，應依刑事訴訟法第284條之1、第299條第1項前段
    ，毒品危害防制條例第10條第2項，刑法第11條、第47條第1
    項、第41條第1項前段，判決如主文。
本案經檢察官郭麗娟到庭執行職務。
中    華    民    國    97    年    7     月    14    日
                  刑事第五庭    法  官  何俏美
上正本證明與原本無異。
如不服本判決，應於判決送達後10日內向本院提出上訴狀 (應抄
附繕本)。
                                書記官  林曉郁
中    華    民    國    97    年    7     月    14    日
附錄本件論罪科刑法條全文：
毒品危害防制條例第10條
施用第一級毒品者，處6月以上5年以下有期徒刑。
施用第2級毒品者，處3年以下有期徒刑。


司法院資訊處製作；財團法人民間司法改革基金會備份。
